臺灣雲林地方法院民事判決　　　　　　　　96年度訴字第47號
原　　　告　甲○○
被　　　告　乙○○
訴訟代理人　林永山律師
複　代理人　丙○○
上列當事人間請求損害賠償事件，本院於民國96年7 月11日言詞
辯論終結，判決如下：
    主  文
原告之訴及假執行之聲請均駁回。
訴訟費用新臺幣壹萬零玖佰元由原告負擔。
    事實及理由
一、原告起訴主張：
  (一)、坐落雲林縣二崙鄉○○段147 之22地號土地上之門牌號碼
      雲林縣二崙鄉港後村7 鄰31號磚造平房2 間（稅籍編號：
      00000000000 ，下稱系爭房屋）是原告祖父所興建，由原
      告繼承取得，被告未經原告同意，即擅自將系爭房屋拆除
      ，致原告受有損害，為此提起本件訴訟，聲明請求：被告
      應給付原告1,000,000 元，及自起訴狀繕本送達被告之翌
      日即96年2 月18日起至清償日止，按年息百分之五計算之
      利息，並陳明願供擔保請准宣告假執行。
  (二)、對被告抗辯之陳述：
    1.系爭房屋係原告祖父所建造，訴外人即原告繼父李清見原
      告及其母親工作辛苦又未分得任何土地，於是將系爭房屋
      分給原告，將另2 間房屋分給訴外人李文彬。
    2.原告雖每年回雲林掃墓祭祖，但不知系爭房屋被拆，遲至
      93年12月底才知悉此事，經到處查訪，於95年11月才知道
      係被告所為，此係訴外人即原告弟媳廖梅及證人丁○○告
      訴原告，其他人也知情，但是不敢講。
    3.證人丁○○於鈞院履勘現場時即承認系爭房屋係被告所拆
      除，事後才陳稱係其父親李坤成叫被告拆的，但李坤成83
      年間即中風成植物人，88年死亡，怎可能叫被告將房子拆
      掉？且84、85、86年間李坤成尚未過世，沒有人敢拆掉房
      子，證人丁○○上開陳述不實。
二、被告之答辯：
  (一)、被告不爭執在原告所指之空地上原有四間磚造平房，門牌
      號碼均為雲林縣二崙鄉港後村7 鄰31號，其中稅籍編號00
      000000000 房屋登記之納稅義務人為原告，稅籍編號0000
      000000房屋則登記李文彬為納稅義務人之事實，惟否認原
      告為系爭房屋之所有權人，且否認系爭房屋為被告所拆除
      。
  (二)、系爭房屋係被告祖父即原告繼父李清所建，李清僅育有二
      子即被告父親李文彬及李坤成，是若系爭房屋縱屬存在，
      原告亦無繼承該房屋之權利，原告陳稱系爭房屋係其祖父
      所建，由其繼承等語，尚乏依據。又證人丁○○證稱系爭
      房屋係其祖父留給李坤成及李文彬，足見李清並無贈與系
      爭房屋予原告之意思，原告既無繼承權又無受贈與之情事
      ，自無所謂所有權之存在。
  (三)、系爭房屋之納稅義務人雖登記為原告，但並非表示原告即
      係所有權人。
  (四)、原告既非系爭房屋之所有權人，則該房屋是否為被告所拆
      ，即與原告無涉。退步言之，如認系爭房屋為原告所有，
      因非被告拆除，與被告亦無關係。證人丁○○陳稱：「是
      我父親李坤成告訴乙○○說把房子拆掉比較乾淨」等語，
      但被告並未拆掉該房子，究係何人所為，被告並不知情。
  (五)、民法第197 條第1 項規定，因侵權行為所生之損害賠償請
      求權，自請求權人知有損害及賠償義務人時起，2 年間不
      行使而消滅，自有侵權行為時起，逾10年者亦同。本件縱
      認原告對系爭房屋有所有權，且該房屋係被告所拆，惟原
      告每年清明節都會回來掃墓祭祖，哪有不知系爭房屋遭拆
      除之事？系爭房屋約於84、85年間拆除，原告未於2 年內
      行使權利，其請求權已罹於時效。又縱原告不知賠償義務
      人係何人，原告遲至96年1 月26日始起訴請求，亦已逾10
      年之請求權時效，被告為時效之抗辯。
  (六)、答辯之聲明：原告之訴駁回；如受不利之判決，願供擔保
      請准宣告免為假執行。
三、被告對原告所指之空地上原有四間磚造平房，門牌號碼均為
    雲林縣二崙鄉港後村7 鄰31號，其中稅籍編號00000000000
    房屋登記之納稅義務人為原告，稅籍編號0000000000房屋登
    記之納稅義務人為李文彬等情不爭執，惟以前詞抗辯，是本
    件應審酌之爭點為：系爭房屋是否為原告所有？是否被告所
    拆除，因而致原告受有1,000,000 元之損害？原告之請求權
    時效是否已消滅？經查：
  1.原告於本院96年3 月29日履勘現場時所指之空地上原有4 間
    磚造平房，舊門牌號碼為雲林縣二崙鄉港後村7 鄰31號，上
    開房屋係李清所留下之遺產，李清為原告之繼父，被告父親
    李文彬為李清之養子，李坤成為李清及原告母親所生之子等
    情，為兩造所不爭執，並有戶籍登記簿在卷可稽（見本院卷
    第79-83 頁），由此可知原告並非李清之繼承人。而系爭房
    屋既係其中之2 間，亦見原告並無繼承該房屋之權利，原告
    並非系爭房屋之所有人。惟由雲林縣稅捐稽徵處虎尾分處94
    年2 月1 日雲稅虎一字第0940001209號及96年6 月5 日雲稅
    虎字第0961207146號函文及本院96年7 月11日之電話紀錄所
    示（見本院卷第92、102 、141 頁），系爭房屋自57年1 月
    設籍開始至94年1 月註銷稅籍資料止，登記之納稅義務人皆
    為原告，同門牌號碼之房屋納稅義務人尚有李文彬，與原告
    陳稱上開房屋原係李清所有，後來過戶給原告及李文彬等情
    相吻合（見本院卷第113 頁背面），堪信原告主張李清已將
    系爭房屋贈與予其之事實為真。從而，原告雖非系爭房屋之
    所有人，惟因其已因贈與而取得該房屋之事實上處分權，是
    若系爭房屋為被告所拆除，原告仍得以其對系爭房屋之事實
    上處分權被侵害為由，請求被告負損害賠償責任。
  2.本院於履勘現場時詢問證人丁○○系爭4 間房屋是誰所拆除
    ，證人丁○○答稱：「是我父親李坤成告訴乙○○說把房子
    拆掉比較乾淨」等語（見本院卷第60頁），雖未指明系爭房
    屋是被告所拆，但由問題及回答之前後文義，佐以證人丁○
    ○陳稱4 間平房中有2 間是乙○○全家居住等語（見本院卷
    第59頁），被告又係李文彬之長子（見本院卷第80頁），有
    權處分其中2 間房屋等情綜合觀之，堪認原告主張系爭房屋
    為被告所拆，應屬可信。
  3.被告拆除系爭房屋，固侵害原告對系爭房屋之事實上處分權
    利，原告得請求被告負損害賠償責任，已如前述。惟按因侵
    權行為所生之損害賠償請求權，自請求權人知有損害及賠償
    義務人時起，2 年間不行使而消滅，自有侵權行為時起，逾
    10年者亦同；時效完成後，債務人得拒絕給付，民法第197
    條第1 項、第144 條第1 項分別定有明文。經查，由被告提
    出之林務局農林航空測量所於85年12月10日所拍攝之空照圖
    所示（見本院卷第140 頁），原告所指系爭房屋坐落之土地
    於拍照時即係空地，其上種有樹木，與本院履勘時之現狀及
    證人丁○○證述之時間相符（見本院卷第60、63頁），足認
    85 年12 月10日系爭房屋即已拆除，原告遲至96年1 月26日
    才提起本件訴訟，請求被告負損害賠償責任，已逾10年之消
    滅時效期間，被告為時效抗辯，拒絕賠償，自屬有理。
四、綜上所述，原告依據侵權行為之法律關係，請求被告給付1,
    000,000 元及自96年2 月18日起至清償日止，按年息百分之
    五計算之利息，為無理由，應予駁回。原告之訴既經駁回，
    其假執行之聲請已失所附麗，應併予駁回。
五、本件事證已臻明確，兩造其餘攻擊防禦方法及所提之證據，
    與判決結果不生影響，不另論述，併此敘明。
六、訴訟費用負擔之依據：民事訴訟法第78條。
中　　華　　民　　國　　96　　年　　7 　　月　　25　　日
                  民事第一庭    法  官   蔡碧蓉
以上正本係照原本作成。
如對本判決上訴，須於判決送達後20日內向本院提出上訴狀（須
附繕本），並應繳納上訴裁判費。
中　　華　　民　　國　　96　　年　　7 　　月　　25　　日
                                書記官   蔡嘉萍
